臺灣高雄地方法院刑事判決　　　　　　　　　　　　九十三年度易字第一二九八號
　　公　訴　人　臺灣高雄地方法院檢察署檢察官
　　被　　　告　丙○○　男　五.
　　選任辯護人　邱明政律師
右列被告因違反毒品危害防制條例案件，經檢察官提起公訴（九十三年度偵字第一二
五六九號），本院判決如左：
    主  文
丙○○共同運輸第一級毒品，處無期徒刑，褫奪公權終身。扣案之第一級毒品海洛因
磚肆塊（驗後淨重合計壹仟參佰壹拾點貳肆公克，包裝重壹佰貳拾柒點壹捌公克，純
質淨重合計壹仟零貳拾點玖肆公克），均沒收銷燬之。
    事  實
一、丙○○明知海洛因係毒品危害防制條例第二條第二項第一款所稱之第一級毒品，
    不得運輸、持有之，竟與不詳姓名年籍綽號「志成」之成年男子共同基於運輸第
    一級毒品海洛因之犯意聯絡與行為分擔，於民國九十三年六月二十三日經「志成
    」以電話指示其於翌日之早上九時至高雄縣鳥松鄉○○路三三０號「九龍葬儀公
    司」，向一戴眼鏡之男子拿取海洛因後，再將所拿取之海洛因攜至高雄市○○○
    路高速公路交流道附近，依「志成」之電話指示，將該毒品交予接貨之人，嗣丙
    ○○即於九十三年六月二十四日九時許至高雄縣鳥松鄉○○路三三０號甲○○（
    經檢察官另案偵辦）任職之「九龍葬儀公司」後，丙○○即至公用電話聯絡「志
    成」告知已抵達該地點，而後由「志成」聯絡甲○○告知丙○○已到現場，旋於
    九時三十分許，由甲○○將丙○○帶至九龍葬儀公司之員工休息室內，由甲○○
    交付第一級毒品海洛因磚三塊（連同嗣後甲○○自動報繳之海洛因磚一塊，合計
    淨重為一千三百一十點二四公克，包裝重一百二十七點一八公克，純度百分之七
    七點九二，純質淨重一千零二十點九四公克），並於同日九時四十分許，攜帶前
    揭毒品海洛因離開九龍葬儀公司時，為法務部調查局屏東縣調查站人員當場查獲
    ，並扣得上開第一級毒品海洛因磚三塊。
二、案經法務部調查局屏東縣調查站移送臺灣高雄地方法院檢察署檢察官偵查起訴。
    理  由
一、訊據被告丙○○固坦承右揭依「志成」指示，至高雄縣鳥松鄉○○路三三０號「
    九龍葬儀公司」，向甲○○拿取物品，運送至高雄市○○○路高速公路交流道附
    近，再與「志成」電話聯絡，將該物品交予「志成」指示之人，嗣於向甲○○拿
    取以報紙包裹之物品後，離開時於九龍葬儀公司門口，為法務部調查局屏東縣調
    查站人員查獲等事實，惟矢口否認有何運輸第一級毒品海洛因之犯意，辯稱：伊
    當初去拿時不知道那是海洛因，一直到調查局人員打開袋子伊才知道是海洛因云
    云。經查：
（一）右揭被告依「志成」指示，至高雄縣鳥松鄉○○路三三０號「九龍葬儀公司」
      ，向甲○○拿取物品，運送至高雄市○○○路高速公路交流道附近，再與「志
      成」電話聯絡，將該物品交予「志成」指示之人，嗣於向甲○○拿取以報紙包
      裹之物品後，離開時為法務部調查局屏東縣調查站人員當場查獲等情，業據被
      告於調查局、偵查時及本院審理中均供述在卷；核與另案被告甲○○於法務部
      調查局屏東縣調查站人員詢問時、檢察官偵查中及本院審理中之供述均相符；
      並有海洛因磚三塊扣案可證；且上開海洛因磚三塊經送驗結果，均含第一級毒
      品海洛因成分，連同甲○○報繳之一塊，合計淨重一千三百一十點二四公克，
      包裝重一百二十七點一八公克，純度百分之七七點九二，純質淨重一千零二十
      點九四公克，亦有法務部調查局九十三年八月三日調科壹字第二二００一七六
      ０七號鑑定通知書一份附卷可稽，足認被告此部分自白與事實相符，應堪採為
      論罪之依據。
（二）被告雖辯稱不知代為運送之物品係海洛因云云，惟據證人甲○○於本院具結證
      稱：「（問：與被告認識？）答：見過二次面，不是很熟。（問：與被告有共
      同的朋友？）答：我有和販毒集團的幕後老闆陳金鐘（綽號黑狗）、志成吃過
      飯，他們介紹志成給我認識，志成再介紹被告給我認識。第一次認識是因為他
      們（陳金鐘、志成）拜託被告從國外運輸毒品進台灣，結果被告因為害怕被跟
      監所以把毒品丟棄，回來台灣被告就被抓去打，這些是我聽陳金鐘、志成告訴
      我的，陳金鐘、志成有找人一起打被告，被告要被抓去打時我剛好在場，所以
      我知道這件事情，剛開始我不知道情形，後來我看到被告被人抓去，被告被打
      完送回來時，我也在場，被告被關到房間內，然後有人問他毒品為何沒有帶回
      來，被告當場回答說他們在國外感覺怪怪的，可能被跟監，所以就把毒品丟棄
      。（問：當場有聽到被告說帶何種毒品？）答：我當場有聽到是海洛因。（問
      ：看到被告被抓去打，是何時？）答：是今年（九十三年）的事情。（問：第
      二次見到被告是何時？）答：在被調查局查獲時。（問：請說明在九龍葬儀公
      司如何與志成聯絡情形？）答：志成在六月二十三日晚上打電話給我，要叫人
      來拿毒品。（問：志成有說會派誰來？）答：他說是我認識的人。之後在六月
      二十四日早上七點多（九點多之誤）被告到公司來找我，被告說要跟我拿東西
      。（問：你拿給被告之後？）答：他就離開，結果被調查局的人查獲，我有看
      到他被查獲，查獲地點離我公司休息室約三、四百公尺。（問：該毒品包裝如
      何？）答：海洛因磚外面用報紙包起來，然後我用殯儀館的紙袋子包裝後交給
      被告，此袋子只有毒品。（問：陳金鐘東西寄放在你那裡，你跟志成聯絡後，
      把東西放入你殯儀的袋子時，你是否知道是毒品？）答：知道。（問：你如何
      包裝？）答：人家拿給我時，是分開包裝，用報紙包裝，我再把這三包放入殯
      儀館紙袋子。被告來時，志成有打電話跟我說拿東西的人到了，已經在門口，
      志成說他會直接走進來，被告走進來時，因為我之前看過被告，知道他是志成
      的朋友，當時公司休息室內只有我跟被告，所以我不會認錯，不必再跟被告確
      定身分，被告進來時有跟我說志成叫他來的，我就把東西交給被告，被告就在
      旁邊的桌子上把三包從紙袋子拿出來，要塞入他自己的袋子，我看到他在那裡
      塞了很久。」等語（詳本院卷第四六頁至五二頁），依證人所述，被告顯與「
      志成」同屬運輸毒品集團成員，且前亦曾有運輸海洛因經驗，則被告此次受「
      志成」指示向證人拿取物品，卻辯稱不知該物為海洛因，顯不合常理；況扣案
      之海洛因磚三塊，連同甲○○報繳之一塊合計淨重一千三百一十點二四公克，
      包裝重一百二十七點一八公克，純度百分之七七點九二，純質淨重一千零二十
      點九四公克，已如前述，足見被告所運輸之三塊海洛因磚數量龐大，價值匪淺
      ，若被告非該毒品集團重要之成員，且獲得「志成」極大信任，「志成」何以
      放心將如此價值鉅大之海洛因磚交由不知情之人運送，該毒品若交給不知情之
      人而致遺失，「志成」等人如何追究，渠等絕不可能將價值如此重大涉犯犯罪
      行為之物輕易交由不知情之人拿取，若該不知情之人打開發現所拿乃是毒品而
      報案，則「志成」之人豈非東窗事發，得不償失。更何況若非重要之物，何須
      被告清晨即從屏東到高雄特地去拿取該物，而還要等待指示交給不相識之人，
      況且若為普通之物，「志成」大可告訴被告到該地直接找甲○○，何須到現場
      後不直接使用行動電話，而打公共電話向「志成」通報，再由「志成」聯絡甲
      ○○與被告接觸，其若僅受人之託拿取物品，何須如此神秘而大費周章，益見
      被告所辯不知運送物品係海洛因云云，顯與證人所述及常情不相符合，不足採
      信。
（三）經本院當庭勘驗調查局查獲現場光碟一片，勘驗結果為：「１、九十三年六月
      二十四日上午九時四十二分被告被制服，帶有一白色旅行包，另有用黃塑膠袋
      內有一小塑膠袋用報紙包覆三塊海洛因磚，取出時報紙業已被撕開，一側已破
      裂，並非完整包覆，調查人員再從已破裂之報紙中倒出三塊海洛因磚，並非調
      查局人員將報紙撕開。２、同日上午九時四十六分，調查人員押解被告與甲○
      ○至二人交付海洛因磚處模擬交付情形並進行搜索。３、被告在調查員詢問他
      誰交付其毒品時，被告都一直保持緘默，不願正面回應，也沒有指證任何人」
      （參本院卷第八八頁至八九頁）。是調查局人員查獲被告後，自被告之旅行袋
      內取出報紙包覆之海洛因磚時，報紙既已有被撕開之情形，參酌證人甲○○所
      述：「被告就在旁邊的桌子上把三包從紙袋子拿出來，要塞入他自己的袋子，
      我看到他在那裡塞了很久」，顯見被告並非拿了甲○○交付之紙袋即直接離開
      ，而係將三包用報紙包覆之海洛因磚從紙袋中取出，欲放入自己之旅行袋，而
      於將三包海洛因磚塞入旅行袋過程中，無論是被告自己自行將報紙撕開查看內
      容物，或係於裝塞過程中導致報紙破裂，惟報紙既已有破裂，白色海洛因內容
      物已顯而易見，被告不可能看不見，足見被告所辯稱不知內容物為海洛因，顯
      非事實。
（四）綜上所述，被告依「志成」指示，至高雄縣鳥松鄉○○路三三０號「九龍葬儀
      公司」，向甲○○拿取海洛因磚，欲運送至高雄市○○○路高速公路交流道附
      近，再與「志成」電話聯絡，將該海洛因磚交予「志成」指示之人，其主觀犯
      意乃在受「志成」指示為「志成」取交毒品海洛因給「志成」指示之人，並非
      與「志成」共同販賣，更何況被告若持毒品交付之，則其所交付之人是否係向
      「志成」購買，亦無證據足資證明，是被告之行為乃為運輸，尚非販賣，被告
      與「志成」有運輸海洛因之犯意聯絡及行為分擔甚明，所辯不知代為運送之物
      品係海洛因云云，顯係事後卸責之詞，不足採信。被告右揭與「志成」共同運
      輸第一級毒品海洛因之犯行，洵堪認定。
二、按海洛因係毒品危害防制條例第二條第二項第一款所稱之第一級毒品，不得非法
    持有或運輸。又按運輸毒品行為係指一切轉運或輸送毒品之情形而言，不論係自
    國外輸入或國內各地間之輸送，凡將毒品由甲地運輸至乙地，均屬之（最高法院
    九十年度臺上字第一二○號刑事判決參照）；另運輸毒品罪祇以所運輸之毒品已
    實施運送為已足，並非以運扺目的地為完成犯罪之要件，換言之，區別該罪既遂
    、未遂之依據，應以已否起運為準，既已起運，構成該罪之輸送行為即已完成，
    不以達到目的地為既遂條件，最高法院九十二年度台上字第三０九六號判決要旨
    參照。核被告與綽號「志成」之成年男子共同運輸第一級毒品海洛因之所為，係
    犯毒品危害防制條例第四條第一項之運輸第一級毒品罪。被告持有第一級毒品海
    洛因之低度行為，為運輸第一級毒品海洛因之高度行為所吸收，不另論罪。而依
    起訴書所載之犯罪事實，為被告運送海洛因磚之犯行，是被告所犯應係運輸第一
    級毒品罪，檢察官認被告係犯持有第一級毒品罪，容有誤認，本院爰以變更起訴
    法條。又被告與志成有犯意之聯絡與行為分擔，為共同正犯。爰審酌目前國內毒
    品施用氾濫日益嚴重，被告係心智成熟之人，且明知海洛因係毒品，施用者容易
    上癮而戒除不易，足以腐蝕民心國基，危害至深且鉅，卻仍違法犯禁，運送毒品
    海洛因，且所運輸之海洛因，數量龐大，如經轉售流入社會，對國人之身體健康
    、家庭及社會所生危害至深且鉅，其犯後雖有悔意，但仍不願坦承犯行，表示知
    錯，而其學歷僅國小畢業，智慮較為淺薄，且其並無前科，素行尚稱良好等一切
    情狀，量處無期徒刑，併依刑法第三十七條第一項規定，宣告褫奪公權終身。扣
    案之第一級毒品海洛因磚四塊（淨重一千三百一十點二四公克）為查獲之毒品，
    不問屬於犯人與否，而包裝袋復無法與毒品海洛因剝離，自均應依毒品危害防制
    條例第十八條第一項前段規定，宣告沒收銷燬之。至鑑驗耗用之毒品既已滅失，
    自無庸宣告沒收銷燬，併此敘明。
據上論斷，應依刑事訴訟法第二百九十九條第一項前段、第三百條，毒品危害防制條
例第四條第一項、第十八條第一項前段，刑法第十一條、第二十八條、第三十七條第
一項，判決如主文。
本案經檢察官乙○○到庭執行職務。
中      華      民      國    九十四   年      一      月    三十一     日
                                    臺灣高雄地方法院刑事第八庭
                                        審判長法  官　　陳樹村
                                              法  官　　吳俊龍
                                              法  官    林意芳
右正本證明與原本無異。
如不服本判決，應於收受送達後十日內向本院提出上訴書狀。
　　　　　　　　　　　　　　　　　　　　　　　書記官    曾秀鳳
中      華      民      國    九十四   年      一      月    三十一     日
附錄本判決論罪科刑法條全文：
毒品危害防制條例第四條第一項
製造、運輸、販賣第一級毒品者，處死刑或無期徒刑；處無期徒刑者，得併科新台幣
一千萬元以下罰金。
